【裁判字號】    89,交易,474
【裁判日期】    900727
【裁判案由】    公共危險等
【裁判全文】
臺灣高雄地方法院刑事判決                        八十九年度交易字第四七四號
    公  訴  人  臺灣高雄地方法院檢察署檢察官
    被      告  甲○○
右列被告因公共危險等案件，經檢察官提起公訴（八十九年度偵字第九七二七號），
本院判決如左：
    主  文
甲○○服用酒類，不能安全駕駛動力交通工具而駕駛，處有期徒刑貳月，如易科罰金
，以參佰元折算壹日；又因過失傷害人，處拘役伍拾日，如易科罰金，以參佰元折算
壹日。
    事  實
一、甲○○雖考領職業大貨車駕駛執照，惟於八十四年因未依規定參加審驗而遭註銷
    ，並於八十七年二月三日因酒醉駕車，該駕駛執照由警方代為保管。竟於民國八
    十八年十二月十一日晚間，在高雄市新興區友人之家中飲酒，甲○○飲用玻璃罐
    裝之啤酒約三至四瓶，直至翌日即時二月十二日四時許，飲用完畢並為載友人返
    家，而於服用酒類後，有輕度協調功能降低、反應較慢、感覺減低並影響駕駛之
    狀態下，猶駕駛車號ＹＫ—五八二二號自小客車，沿高雄市新興區○○○路由西
    往東方向行駛，於是日四時二十五分許，途經七賢一路七賢國小前，本應注意汽
    車駕駛人飲酒後其吐氣所含酒精成份超過每公升零點二五毫克以上者，不得駕車
    ，且汽車在同一車道行駛時，除擬超越前車外，前車與後車之間應保持隨時可以
    煞停之距離，依當時之天候晴朗、雖為夜間但有充足照明設備，路面乾燥、無缺
    陷、亦無障礙物，且視距良好，並無不能注意情事，甲○○因飲酒後致駕駛之反
    應與控制能力均受影響，竟疏於注意與前車間保持適當之安全距離，適有由乙○
    ○所駕駛之車號ＺＣ－五三七號營業用小客車，亦沿七賢一路由西往東方向行駛
    ，途經前開路段，甲○○竟以其所駕駛之自小客車之右前保險桿處與乙○○所駕
    駛營業小客車之左後車身保險桿處，乙○○受此撞及因此受有頸椎外傷併脊髓神
    經根病變之傷害。嗣經交通大隊員警至現場處理，甲○○即自承為肇事者，而接
    受裁判，處理員警並對甲○○進行酒精濃度之檢測，當場測得甲○○呼氣中所含
    知酒精濃度達每公升零點四一毫克，而知前情。
二、案經乙○○訴由高雄市政府警察局新興分局報請台灣高雄地方法院檢察署檢察官
    偵查起訴。
    理  由
一、訊據被告甲○○雖坦承駕駛執照已遭吊扣，並右開時、地服用酒類後駕駛動力交
    通工具，復與告訴人乙○○發生追撞之事故不諱，惟矢口否認有何服用酒類不能
    安全駕駛動力交通工具之犯行及過失傷害之犯行，辯稱：伊服用酒類後之經濃度
    僅為零點四一毫克，尚未超過零點五五毫克，且告訴人並未受傷云云。
二、經查：
  （一）被告所犯服用酒類不能安全駕駛動力交通工具罪部分：
    １、右開有關被告服用酒類後駕車之情，業據告訴人乙○○於警、偵訊中指述歷
        歷（見警卷第二頁背面詢問筆錄，及偵查卷第十五頁與第十五頁背面訊問筆
        錄），復有證人即到場處理之交通大隊第四分隊員警許宋任在庭證述：伊到
        事故現場前，派出所之員警已先到場，並稱被告有喝酒，即趕至大同醫院對
        被告進行酒測，被告當時的反應很慢，說話也很慢，臉也紅紅的等語甚詳（
        見本院九十年三月十四日訊問筆錄），此外，被告於四時二十五分許肇事後
        ，因本身亦受傷而送往大同醫院，故延至該日六時三分許，才進行酒精濃度
        之檢測，有序號二六二四號之酒精濃度測試單一紙在卷可稽，即被告於服用
        酒類駕駛自小客車肇事當時，並未立即進行檢測呼氣中酒精之濃度，而是延
        至約一小時三十分後才在醫院進行檢測，是酒精濃度會隨時間之經過逐漸降
        低，且亦堪認被告於服用酒類後駕車之時，已呈現有反應變較緩慢之情形。
    ２、復據醫學研究顯示，於服用酒類後，如呼氣中之酒精濃度達每公升零點二五
        毫克時，則會產生輕度協調功能降低之情形，如呼氣中之酒精濃度達每公升
        零點五毫克時，該行為人會有反應較慢、感覺減低並影響駕駛之行為狀態，
        且使用酒精後對於身體主要影響自主神經系統亢奮與認知功能暫時性缺損，
        而與駕駛能力有關者，則係（１）對於移動景物之追蹤能力（２）眼睛經強
        光照射後恢復視力之能力，及（３）監視四周之注意力，此三種能力對於夜
        間之駕駛者猶為重要，且大部分人於飲酒後因沒有可自覺之生理反應，導致
        腦部功能已缺損而不自知，仍照常開車，此即為許多酒後駕車造成意外之主
        因之一。
    ３、綜上說明，足認被告於服用酒類後，已影響其反應與控制能力致不能安全駕
        駛動力交通工具之情堪以認定，被告此部分所辯並不足採。
  （二）被告所犯過失傷害罪部分：
    １、上開有關被告過失傷害之事實，已據告訴人指述甚詳，且被告與告訴人均同
        向行駛，在七賢一路七賢國小前告訴人所駕駛之營業小客車於撞擊後停於慢
        車道上，車頭朝東，車尾朝西，車身後留有一條長約五點二公尺之煞滑痕，
        而被告所駕駛之自小客車則停於外側快車道上，兩車於撞擊後，被告所駕駛
        之自小客車係車頭右側保險桿、車燈及車幹均嚴重扭曲、凹損並破裂，而告
        訴人所駕駛之營業小客車則係左後車尾凹陷、扭曲，左後車輪亦併歪斜，足
        認被告所駕駛之自小客車追撞告訴人所駕駛之自小客車，及由車損之情形，
        顯見當時撞擊力頗大，有高雄市政府警察局交通大隊四分隊員警至事故現場
        所測繪之道路交通事故調查報告表一分、現場談話紀錄表二紙及事故現場與
        車損照片八幀在卷足稽。
    ２、又告訴人因本件車禍事故受有頸椎外傷併脊髓神經根病變之傷害，有國軍高
        雄總醫院附設民眾診療服務處所開立之診斷證明書一紙附卷可稽，雖證人即
        至事故現場處理員警許宋任到庭陳稱：伊記得告訴人當時並沒有明顯外傷，
        伊有問告訴人是否受傷，但告訴人稱沒有，伊並記得告訴人仍跟著伊走來走
        去看事故現場等語（見本院九十年三月十四日訊問筆錄），惟傷害情形種類
        眾多，除可以肉眼所見之皮外傷害外，尚有身體內之內傷，如體內骨骼受傷
        時，如當時並無明顯之症狀，患者本身可能亦不知悉，須經過一段時間後，
        待症狀顯現後，始可能得知體內不適之情形，而告訴人於八十八年十二月十
        二日係因外傷才導致頸部僵直疼痛而至國軍高雄總醫院急診並住院治療，於
        同月十五日出院，該病症係由外力所造成等情，有國軍高雄總醫院於九十年
        二月五日以（九十）濟世二字第０六三六號函一紙在卷足佐，是證人許宋任
        此部分所述顯係各人意見之詞，並不足採，被告此部分所辯亦不足採。
    ３、按汽車駕駛人飲用酒類超過每公升零點二五毫克以上者，不得駕車；又汽車
        在同一車道行駛時，除擬超越前車外，後車與前車之間應保持隨時可以煞停
        之距離，道路交通安全規則第一百一十四條第二款及第九十四條第一項分別
        定有明文。被告依法駕車，對於前開規定應知之甚明，且依當時之天候晴朗
        、雖為夜間但有充足照明設備，路面乾燥、無缺陷、亦無障礙物，且視距良
        好，並無不能注意情事，被告竟於服用酒類後，呼氣中之酒精濃度達每公升
        零點四一毫克，即被告於飲酒後因反應遲緩，並疏未與前車保持適當安全距
        離，而撞及告訴人，益證被告飲酒後已達不能駕駛動力交通工具之情形，及
        自後追撞告訴人所駕駛之營業小客車，致生本件車禍事故，告訴人並因之受
        有前開之傷害，被告有過失至明。而本件車禍事故送請高雄市政府建設局車
        輛行車事故鑑定委員會鑑定，亦認本件車禍事故，被告有前開之過失行為，
        有上開鑑定委員會於八十九年八月三十一日以八九高市車鑑字第五八０八號
        函所檢附之鑑定意見書一分在卷可參。再被告之過失行為與告訴人因本件車
        禍受傷間，有相當因果關係。本件事證明確，被告犯行洵堪認定。
三、核被告甲○○服用酒類，達於不能安全駕駛動力交通工具而駕駛，所為係犯刑法
    第一百八十五條之三之服用酒類，不能安全駕駛動力交通工具而駕駛罪，又被告
    駕車過失傷害告訴人所為，係犯同法第二百八十四條第一項前段過失傷害罪。被
    告駕駛執照於吊扣中即為無駕駛執照駕車，及酒醉後駕車，因而致人受傷，就過
    失傷害罪應依道路交通管理處罰條例第八十六條第一項之規定加重其刑。又被告
    ，於警員前往現場處理時，在上開過失傷害犯行未為偵查犯罪職權之公務員知悉
    前，不逃避接受裁判而當場向警員自首，承認為肇事者，有證人即員警許宋任在
    庭證述明確，經核與刑法第六十二條前段所定對於未發覺之犯罪自首而接受裁判
    之要件相符，依法應減輕其刑，並依法先加後減輕其刑。被告所犯上開二罪間，
    犯意各別，行為互異，應分論併罰。按酒後駕車為近年交通事故發生之主因，影
    響他人身體、生命、財產至鉅，屢經各傳播媒體長期宣導，應為全國國民所共知
    ，被告竟置若罔聞，爰審酌被告明知前情猶仍為一己之便駕車上路，不僅影響自
    己之生命、身體之安全，更置使用公路之公眾生命、身體於高度危險下，且被告
    前已因酒後駕車，而遭吊扣駕駛執照，猶再抱持僥倖之心於酒後駕車上路，顯見
    被告毫無任何自省、悔悟之心，及被告之素行尚可，有本院被告院內索引卡紀錄
    表及台灣高等法院被告全國前案紀錄表各一分在卷可佐，被告服酒類後呼氣中所
    含之酒精濃度達每公升零點四一毫克猶駕車上路，且未與前車保持適當安全距離
    而肇事，被告之過失程度為本件車禍事故為主要肇事原因，告訴人因本件車禍所
    受傷害之程度，且被告自八十八年十二月十二日車禍事故至今，猶未賠償告訴人
    所受之損害，及被告犯後在庭態度尚加等一切情狀，分別量處如主文所示之刑。
    又被告於犯罪後，刑法第四十一條於九十年一月四日修正，並於同月十日公布、
    十二日施行，有關易科罰金部分，範圍擴大為最重本刑五年以下有期徒刑之罪，
    惟與被告所犯之罪比較後並不影響，依刑法第二條第一項前段之規定，應適用裁
    判時之刑法第四十一條第一項之規定，並均諭知易科罰金之折算標準。
據上論斷，應依刑事訴訟法第二百九十九條第一項前段，道路交通管理處罰條例第八
十六條第一項，刑法第二條第一項前段、第一百八十五條之三、第二百八十四條第一
項前段、第五十條、第四十一條第一項，罰金罰鍰提高標準條例第一條前段、第二條
，判決如主文。
中      華      民      國    九十      年      七      月    二十七    日
                              臺灣高雄地方法院交通法庭
                                  法  官    程克琳
右正本證明與原本無異。
如不服本判決，應於判決送達後十日內，向本院提出上訴狀。
                                  書記官    梁瑜玲
中    華    民    國      九十      年      七      月      三十      日
【附錄本案論罪科刑法條全文】
刑法第一百八十五條之三：
服用毒品、麻醉藥品、酒類或其他相類之物，不能安全駕駛動力交通工具而駕駛者，
處一年以下有期徒刑、拘役或三萬元以下罰金。
刑法第二百八十四條第一項：
因過失傷害人者，處六月以下有期徒刑，拘役或五百元以下罰金。致重傷者，處一年
以下有期徒刑，拘役或五百元以下罰金。


司法院資訊處製作；財團法人民間司法改革基金會備份。
